【裁判字號】    90,訴,82
【裁判日期】    900712
【裁判案由】    殺人未遂等
【裁判全文】
臺灣花蓮地方法院刑事判決                              九十年度訴字第八二號
    公  訴  人  臺灣花蓮地方法院檢察署檢察官
    被      告  甲○○
    指定辯護人  本院公設辯護人  丙○
右列被告因殺人未遂案件，經檢察官提起公訴（九十年度偵字第七九八號），本院判
決如左：
    主  文
甲○○傷害人之身體，處有期徒刑玖月。
扣案之西瓜刀壹把沒收。
    事  實
一、甲○○係乙○○○之配偶，二人間具有家庭暴力防治法第三條第一款所定之家庭
    成員關係，平日感情不佳。甲○○於民國九十年一月十二日凌晨零時許，因見乙
    ○○○尚未返回花蓮縣吉安鄉光華村十七之九號住處，而懷疑有外遇情事，竟心
    生不滿，持其所有之西瓜刀一把，至花蓮縣吉安鄉光華村四十一號（公訴人誤載
    為光華村十七之九號）乙○○○居處等候。嗣乙○○○返回該居處，甫一開門尚
    未開燈，甲○○即基於傷害人身體之犯意，持西瓜刀朝乙○○○之頭部、手、腳
    等部位揮砍數刀，致其有左拇指、右手拇指屈指肌斷裂、左下肢腓神經斷裂、頭
    部外傷、左額撕裂傷二處共十七公分等傷害。甲○○見狀，則速至花蓮縣警察局
    吉安分局仁里派出所報警，並向警員自首接受裁判。乙○○○則急呼鄰人救護送
    醫，始未釀成大害。
二、案經乙○○○訴請臺灣花蓮地方法院檢察署檢察官偵查起訴。
    理  由
一、訊據被告甲○○固坦承持其所有之西瓜刀砍傷告訴人乙○○○，然辯稱：「因為
    那天我太太很晚回來，我問他為何那麼晚回來，我太太很生氣，將我往外推，並
    要抓我下體，我手上則持刀，連砍帶推，推到路上，我有看到她受傷」、「我是
    因為要推告訴人，因彎腰不小心才傷害到她」云云，然查，右揭事實，業據告訴
    人乙○○○指述：「我剛從外面回來，一進家門，把鐵門放下後，被告可能躲在
    客廳，我還未開燈，就發現被告持刀砍我的頭二刀，還有手及腳各一刀」、「我
    沒有攻擊他，也沒有抓他的下體」等語明確，且核諸被告自承案發當天持西瓜刀
    在門外等候告訴人，而告訴人當晚因經營檳榔攤及卡拉ＯＫ店後返家，應手無寸
    鐵，反觀被告竟預手持西瓜刀在屋外等候告訴人，顯見其已有所預謀，又查，告
    訴人之傷勢除手、腳外，另有頭部二處傷痕，此有行政院衛生署花蓮醫院所出具
    ，記載「左拇指、右手拇指屈指肌斷裂、左下肢腓神經斷裂、頭部外傷、左額撕
    裂傷二處共十七公分」之診斷證明書二份，及行政院衛生署花蓮醫院九十花醫總
    字第二一○○號所示之「乙○○○在急診時其傷勢為額頭及左下之深度切傷及大
    出血」函文在卷可參，故若被告因彎腰不小心才傷害到告訴人，告訴人豈會受有
    頭部之傷痕？顯見被告辯稱係不小心砍傷告訴人等語與事實不符，不足採信。此
    外，復經證人即花蓮縣警察局吉安分局仁里派出所警員林忠孝到庭證述在卷，並
    有警員現場拍攝之照片共十二幀附卷，及扣案之西瓜刀一把及刀型照片二幀在卷
    足稽，本件事證已臻明確，被告之犯行已洵堪認定。
二、核被告所為，係犯刑法第二百七十七條第一項之傷害罪。公訴人意旨雖以：被告
    持西瓜刀猛力砍乙○○○，因認被告係犯殺人未遂罪。按犯罪事實應依證據認定
    之，無證據不得推定其犯罪事實，刑事訴訟法第一百五十四條定有明文。訊據被
    告堅決否認有殺人之犯意等語。而公訴意旨認被告涉有殺人未遂罪嫌，係以被告
    以鋒利之西瓜刀砍乙○○○數刀，傷及右手拇指屈指肌斷裂、左下肢腓神經斷裂
    （未記載頭部外傷及左額撕裂傷），因及時送醫始免於死，以為論據。惟查：被
    害人受傷之部位雖在頭部二處，且西瓜刀乃銳利之器物，惟被告砍傷告訴人後，
    立即報警處理，若被告確有致告訴人於死地之意，以告訴人受傷流血之情形觀之
    ，被告再施以幾刀極易致告訴人死亡，然被告反立即報警處理，顯見其於行為時
    主觀上應無致人於死之意圖。再依當時情節，被告係誤認告訴人外遇一時氣憤持
    西瓜刀砍向告訴人，雙方雖相處不睦但無深仇大恨，則被告所辯無殺人犯意，應
    堪採信。被告之行為應僅成立傷害罪，公訴人未斟酌此點，而認被告係犯殺人未
    遂罪，容有未恰，惟其基本事實同一，其起訴法條應予變更。經質諸證人林忠孝
    到庭證稱：是被告先到派出所自首，他自首前，我們不知他犯罪等詞，堪認被告
    犯後自首屬實，其符合刑法第六十二條對於未發覺之罪自首而受裁判之規定，故
    應予減輕其刑。爰審酌被告素無前科，且係因懷疑其妻外遇，一時失慮，致觸刑
    章；惟被告於本院審理時仍多所狡辯，顯未完全悔悟，況造成告訴人乙○○○受
    傷結果，亦屬嚴重等一切情狀，量處如主文所示之刑。至扣案之西瓜刀一把係供
    犯罪所用之物，且為被告所有，業據其陳明在卷，應依法沒收之。
據上論斷，應依刑事訴訟法第二百九十九條第一項前段、第三百條，刑法第二百七十
七條第一項、第六十二條前段、第三十八條第一項第二款，罰金罰鍰提高標準條例第
一條前段，判決如主文。
本案經檢察官李子春到庭執行職務。
中      華      民      國    九十      年      七      月     十二     日
                                臺灣花蓮地方法院刑事庭
                                    法  官  鄭  培  麗
右正本證明與原本無異。
如對本判決不服，應於送達後十日內，向本院提出上訴狀。（應抄附繕本）告訴人或
被害人如對於本判決不服者，應具備理由請求檢察官上訴，其上訴期間之計算係以檢
察官收受判決正本之日期為準。（得於十日內提上訴）
                                    法院書記官
中      華      民      國    九十      年      七      月     十二     日
刑法第二百七十七條
傷害人之身體或健康者，處三年以下有期徒刑，拘役或一千元以下罰金。
犯前項之罪，因而致人於死者，處無期徒刑或七年以上有期徒刑，致重傷者，處三年
以上、十年以下有期徒刑。


司法院資訊處製作；財團法人民間司法改革基金會備份。
